【裁判字號】    92,訴,279
【裁判日期】    920624
【裁判案由】    稅捐稽徵法
【裁判全文】
高雄高等行政法院判決                              九十二年度訴字第二七九號
                              .
  原      告  龔新波即志宏工程行
  被      告  財政部臺灣省南區國稅局 (承受高雄縣政府稅捐稽徵處營業稅業務）
  代  表  人  甲○○  局長
  訴訟代理人  乙○○
右當事人間因稅捐稽徵法事件，原告不服高雄縣政府中華民國九十二年一月十日府法
訴字第一七四號訴願決定，提起行政訴訟。本院判決如左：
    主  文
原告之訴駁回。
訴訟費用由原告負擔。
    事  實
甲、事實概要：
    緣原告於民國（下同）八十六年九月至及八十七年二月間承作歐洲建設股份有限
    公司（下稱歐洲建設公司）屏東市「達樂市」房屋興建工程之模板組立工程，銷
    售額新臺幣（下同）二○、一五四、七六三元，未依規定開立統一發票予實際交
    易對象，卻開立發票予出借牌照之營造商欽國營造股份有限公司（下稱欽國公司
    ）。案經法務部調查局南部地區機動工作組（下稱調查局南機組）及高雄市稅捐
    稽徵處於九十年五月十四日查獲，移送原處分機關高雄縣政府稅捐稽徵處審查違
    章成立，乃依稅捐稽徵法第四十四條規定，按經查明認定之銷售總額二○、一五
    四、七六三元，處百分之五罰鍰計一、○○七、七三八元，原告不服，申經復查
    結果，未獲變更，提起訴願，亦遭決定駁回。因高雄縣政府稅捐稽徵處營業稅業
    務自九十二年一月一日起由財政部臺灣省南區國稅局承受，原告遂以該局為被告
    ，提起本件行政訴訟。
乙、兩造聲明：
一、原告未於言詞辯論期日到期，據其提出書狀聲明求為判決：訴願決定、復查決定
    及原處分均撤銷。
二、被告聲明求為判決：原告之訴駁回。
丙、兩造之爭點：
一、原告主張之理由：原告未於言詞辯論期日到場，據其提出書狀陳稱：
（一）原告於八十六年九月至八十七年二月間，與欽國公司訂約，承作「屏東市達樂
      市工程」之模板工程，已依規定開立統一發票二○、一五四、七六三元（未含
      稅）予欽國公司，是有實際承作該工程，交易對象亦為欽國公司，被告以原告
      「未依規定開立發票予實際交易對象」，而依稅捐稽徵法第四十四條規定，處
      百分之五罰鍰計一、○○七、七三八元，是與事實不符。
（二）查原告係從事模板工程，僅為一般營建工程之一小部分，施工單純無技術性且
      為粗重工作，值此景氣欠佳之時，如有工程可作已屬萬幸，那能苛求交易對象
      與付款方式。查欽國公司是經主管機關立案登記之法人，原告與之訂約，依約
      施工、完工收款，並開立統一發票予委建人（欽國公司）並依法繳稅，原告並
      無過失。原告並不知道委建人是否借牌予建設公司，亦不知道雇主與借牌公司
      如何處理帳務與款項，又實際付款者為借牌公司抑或借牌公司之負責人？原告
      均不清楚，原告只要能向委建人收到工程款，支票能兌現，依規定開立統一發
      票不逃漏稅捐，已盡納稅之義務，並無過失情事。
（三）被告稱欽國公司負責人李富國坦承出借牌照給其他公司乙節，查此係欽國公司
      與其他建設公司之不法行為，原告均不知悉。又欽國公司會計稱欽國公司出借
      牌照實際並未承作工程等情，查原告並未與其他公司訂約，原告係與欽國公司
      訂約，法律關係之對象是欽國公司，並非其他公司。
（四）又本案系爭承包工程款金額二一、一六二、五○○元，其中一八、五一九、六
      ○五元，係取得欽國公司交付之余倫旗開立以「志宏工程行」為抬頭並禁止轉
      讓背書之支票，查一般商場實情，收受客票相當普遍，且該一八、五一九、六
      ○五元支票係分十次給付，每次均按時兌現，故未要求欽國公司於支票上背書
      ，被告以「未於支票上背書」即認定原告知情和有過失，是為臆測與率斷之詞
      。
（五）綜上，系爭工程係欽國公司與原告接洽、簽約，其實際交易對象為欽國公司，
      原告開立統一發票予欽國公司，並由欽國公司給付個人支票及少部分現金，原
      告並無過失，無過失即不應受罰。
二、被告主張之理由：
（一）按「營業人銷售貨物或勞物，應依本法營業人開立銷售憑證時限表規定之時限
      ，開立統一發票交付買受人。」「營利事業依法規定應給與他人憑證而未給與
      ，應自他人取得憑證而未取得，或應保存憑證而未保存者，應就其未給與憑證
      、未取得憑證或未保存憑證，經查明認定之總額，處百分之五罰鍰。」分別為
      行為時營業稅法第三十二條第一項前段及稅捐稽徵法第四十四條所明定。次按
      「對外營業事項之發生，營利事業應於發生時自他人取得原始憑證，如進貨發
      票，或給與他人原始憑證，如銷貨發票。」為稅捐稽徵機關管理營利事業會計
      帳簿憑證辦法第二十一條前段所規定。又「人民違反法律上之義務而應受行政
      罰之行為，法律無特別規定時，雖不以出於故意為必要，仍須以過失為其責任
      條件。但應受行政罰之行為，僅須違反禁止規定或作為義務，而不以發生損害
      或危險為其要件者，推定為有過失，於行為人不能舉證證明自己無過失時，即
      應受處罰。」為司法院釋字第二七五號解釋在案。
（二）查欽國公司會計楊麗芳於八十九年八月二十二日在調查局南機組調查筆錄坦承
      該公司係借牌給業主承作並收取借牌費，本身並無承包工程，欽國公司實際負
      責人李富國於八十九年八月三十日在調查局南機組調查筆錄亦有相同供述，該
      公司既係出借牌照，實際並未承作工程，所以進項發票均由借牌建設公司向實
      際承作之小包索取，再郵寄給欽國公司申報扣抵進項稅額，該公司出借牌照給
      建設公司後，會依照建設公司所要求之金額、品名、日期開立統一發票給對方
      ，借牌公司再依發票金額開立付款支票存入欽國公司特別為該借牌工程案而開
      設之銀行帳戶，做為假造借牌公司付款給欽國公司之證明，該公司再將款項付
      給小包商，做為假造欽國公司付款給小包商之證明，實際上前開帳戶之存摺、
      領款印章，欽國公司在開戶後即交由借牌公司保管使用，依上開調查筆錄與本
      件扣押物私帳編號：貳之壹及貳之肆「完工工程明細表」記載相吻合。
（三）次查原告承包工程款二一、一六二、五○○元（含稅），其中一八、五一九、
      六○五元，係由歐洲建設公司財務兼董事余倫旗開立其富邦銀行鳳山分行00
      000000－0帳戶，以「志宏工程行」為抬頭並禁止背書轉讓之支票支付
      ，有富邦銀行鳳山分行函及八十六年九月十日ＣＵ0000000等十一張支
      票可稽。又查，調查局南機組扣押物貳之壹「欽國營造（股）公司完工工程明
      細表」內記載達樂市工程起造人：歐洲建設公司，五月十二日收受富邦銀行鳳
      山分行ＵＣ0000000支票乙張，金額一、○六一、九○四元（開工款一
      、○○○、○○○元及印花稅款六一、九○四元），經核歐洲建設公司財務兼
      董事余倫旗於八十六年五月十日所開立受款人欽國公司支票相符，足證調查局
      南機組扣押物所載內容「百分比」欄借牌費用及欽國營造公司出借公司牌照為
      真實。欽國營造公司負責人李富國於八十九年八月三十日於調查局南機組稱「
      起造人建設公司」欄為記載向欽國公司借牌承包工程之廠商，原告顯未收受欽
      國公司給付之工程款，該工程實際交易對象為歐洲建設公司甚明；原告收受余
      倫旗八十六年九月至八十七年三月間所開立十一張支票支付一八、五一九、六
      ○五元工程款，上開十一張支票並未經欽國公司背書，該支票如未獲兌現，原
      告顯無法向欽國營造公司行使追索權，其必然無法接受該項交易，原告既然收
      受余倫旗所開立未經欽國公司背書之支票支付上開工程款，其必知歐洲建設公
      司為該工程實際交易對象，原告訴稱其係取得欽國公司交付余倫旗個人開立以
      其為抬頭並禁止轉讓背書支票，顯係推諉卸責之詞；又原告承作模板組立工程
      期間長達半年，理應查明該工程實際承造人，原告應該負查證之義務，即使其
      不知欽國公司為非實際交易對象，雖非故意，亦難謂無過失，參諸司法院釋字
      二七五號解釋意旨，原告未依規定開立統一發票予非實際交易對象，原處分機
      關依稅捐稽徵法第四十四條規定按經查明認定之銷售總額處百分之五罰鍰，並
      無違誤，原處分應予維持。綜上，原告之訴顯無理由，請駁回其訴，以維稅政
      。
      理  由
一、本件原告經合法通知，無正當理由，未於言詞辯論期日到場，核無行政訴訟法第
    二百十八條準用民事訴訟法第三百八十六條所列各款情形，爰依被告之聲請，由
    其一造辯論而為判決。
二、按「營業人銷售貨物或勞物，應依本法營業人開立銷售憑證時限表規定之時限，
    開立統一發票交付買受人。」「營利事業依法規定應給與他人憑證而未給與，應
    自他人取得憑證而未取得，或應保存憑證而未保存者，應就其未給與憑證、未取
    得憑證或未保存憑證，經查明認定之總額，處百分之五罰鍰。」分別為行為時營
    業稅法第三十二條第一項前段及稅捐稽徵法第四十四條所明定。次按「對外營業
    事項之發生，營利事業應於發生時自他人取得原始憑證，如進貨發票，或給與他
    人原始憑證，如銷貨發票。」為稅捐稽徵機關管理營利事業會計帳簿憑證辦法第
    二十一條前段所規定。又「人民違反法律上之義務而應受行政罰之行為，法律無
    特別規定時，雖不以出於故意為必要，仍須以過失為其責任條件。但應受行政罰
    之行為，僅須違反禁止規定或作為義務，而不以發生損害或危險為其要件者，推
    定為有過失，於行為人不能舉證證明自己無過失時，即應受處罰。」亦經司法院
    釋字第二七五號解釋在案。
三、經查，原告於八十六年九月至八十七年二月間承作歐洲建設公司屏東市「達樂市
    」房屋興建工程之模板組立工程，銷售額二○、一五四、七六三元，未依規定開
    立統一發票予實際交易對象，卻開立發票予出借牌照之廠商欽國公司，違反行為
    時營業稅法第三十二條第一項及稅捐稽徵機關管理營利事業會計帳簿憑證辦法第
    二十一條規定，案經調查局南機組及高雄市稅捐稽徵處於九十年五月十四日查獲
    ，移送原處分機關高雄縣政府稅捐稽徵處審查違章成立，乃依稅捐稽徵法第四十
    四條規定，按經查明認定之銷售總額二○、一五四、七六三元，處百分之五罰鍰
    計一、○○七、七三八元之事實，業經被告陳明在卷，並有財政部財稅資料中心
    專案申請調檔統一發票查核清單、欽國公司負責人李富國及會計楊麗芳二人於調
    查局南機組之詢問筆錄及扣押物編號貳之壹「欽國營造（股）公司完工工程明細
    表」、高雄縣政府稅捐稽徵處九十一年三月二十八日高縣稅法字第○九一○○一
    九三五七號處分書等附於原處分卷可稽，足堪認定。而原告提起本件訴訟，無非
    係以：原告係與欽國公司訂約，承作「達樂市」之模板工程，已依規定開立統一
    發票予欽國營造公司，有實際承作該工程，交易對象亦為欽國公司，原告並無過
    失，不應受罰，被告以原告未依規定開立發票予實際交易對象，而依稅捐稽徵法
    第四十四條規定，處罰鍰一、○○七、七三八元，是與事實不符；欽國公司負責
    人及會計坦承出借牌照給與其他建設公司乙節，原告均不知悉，原告承包工程款
    二一、一六二、五○○元（含稅），其中一八、五一九、六○五元，係取得欽國
    公司交付余倫旗個人開立以「志宏工程行」為抬頭並禁止轉讓背書之支票，被告
    以欽國公司「未於支票上背書」，即認定原告知情和過失，是為臆測與率斷之詞
    云云，資為爭執。爰分述如下：
（一）依卷附欽國公司負責人李富國於八十九年八月三十日調查局南機組之詢問筆錄
      業已供承：扣押物編號貳之壹至貳之柒記載內容為欽國公司八十三年至八十五
      年間出借公司牌照給其他公司承包工程之實際情形，．．上開扣押物中記載內
      容包括借牌業主之名稱、欽國公司業務部業務動態狀況表各欄記載之資料、開
      戶銀行、合約金額、借牌費用佔合約金額比例、建造字號、該工程欽國公司取
      得之進項發票及銷項發票之金額及字軌號碼，所記載之內容均實在等語；又據
      欽國公司會計楊麗芳於八十九年八月二十二日調查局南機組詢問筆錄亦坦稱：
      欽國公司出借牌照實際並未承作工程，所以進項發票均係由借牌建設公司向實
      際承作之小包商索取，再郵寄給欽國公司申報扣抵進項，欽國公司虛開發票給
      借牌公司後，借牌公司會依發票金額開立付款支票存入本公司特別為該借牌工
      程案而開設之銀行帳戶，假造借牌公司付款給欽國公司之證明，再將款項給小
      包商，假造欽國公司付款給小包商之證明，實際上前開帳戶之存摺、領款印章
      係欽國公司在開戶後即交由借牌公司保管使用等語，核與調查局南機組扣押物
      編號貳之壹「欽國營造（股）公司完工工程明細表」記載，業主：歐洲建設股
      份有限公司、達樂市起造人、開戶銀行、合約金額、百分比及欽國公司取得之
      進項發票及銷項發票等情相符。又訴外人李富國因出借欽國公司及宗翰公司之
      營造業執照予歐洲建設等公司或個人，幫助他人逃漏稅捐，涉嫌違反稅捐稽徵
      法等案件，業經台灣高雄地方法院檢察署檢察官提起公訴，此有該署八十九年
      度偵字第二五八二三號起訴書附於本院卷可按，足見本件欽國公司僅係出借營
      造業執照予歐洲建設公司，實際上並未承作「達樂市」工程，況原告始終無法
      提出其與欽國公司訂定之合約書，是原告主張其於八十六年九月至八十七年二
      月間，有與欽國公司訂約承作「達樂市」之模板工程云云，顯非實情，殊無可
      採。
（二）又查，原告承包達樂市模板工程款金額二一、一六二、五○○元（含稅），其
      中一八、五一九、六○五元，係由歐洲建設公司財務兼董事余倫旗帳戶開立以
      「志宏工程行」為受款人並禁止背書轉讓之支票支付，此有歐洲建設公司設立
      及變更登記事項卡、富邦銀行鳳山分行九十一年三月二十日（九十一）富銀鳳
      字第三十七號函附余倫旗開戶資料及九十一年七月十日（九十一）富銀鳳字第
      一一一號函送ＣＵ0000000等十一張支票影本附於原處分卷可按，參之
      一般工程款之支付，大都由委建公司開立付款支票予承作包商，縱係以交付客
      票之方式為之，亦不可能交付已抬頭指名該包商為受款人並禁止背書轉讓之客
      票，況且該十一張支票並未經欽國公司背書，足見上開支票顯係歐洲建設公司
      交付予原告之工程款支票，該工程實際交易對象應為歐洲建設公司甚明，原告
      訴稱：系爭工程款欽國公司除給付少部分現金外，其餘係交付余倫旗個人開立
      以「志宏工程行」為抬頭並禁止背書轉讓之客票云云，顯係飾卸之詞，委不足
      採。末查，原告承作「達樂市」模板組立工程期間長達半年之久，理應查明該
      工程實際承造人，其於可認知實際交易對象係歐洲建設公司之情況下，仍開立
      發票予欽國公司，縱非故意，亦難謂無過失，參諸前揭司法院釋字第二七五號
      解釋意旨，即應受處罰。是原告主張其並無過失，不應受罰云云，亦無可取。
四、綜上所述，原告之主張，均無可取。本件原處分機關高雄縣政府稅捐稽徵處以原
    告未依規定開立統一發票予實際交易對象歐洲建設公司，卻開立發票與出借牌照
    之營造商欽國公司，乃依稅捐稽徵法第四十四條規定，按經查明認定之銷售總額
    二○、一五四、七六三元，處百分之五罰鍰計一、○○七、七三八元，洵無違誤
    ，復查決定未准變更原處分，訴願決定予以維持，均無不合，原告起訴意旨求予
    撤銷，為無理由，應予駁回。
據上論結，本件原告之訴為無理由，依行政訴訟法第一百九十五條第一項後段、第九
十八條第三項前段、第二百十八條、民事訴訟法第三百八十五條第一項前段，判決如
主文。
中      華      民      國    九十二    年      六      月    二十四    日
                              高雄高等行政法院第二庭
                                          審判長法官  呂佳徵
                                          法      官  蘇秋津
                                          法      官  林勇奮
右為正本係照原本作成。
如不服本判決，應於判決送達後二十日內向本院提出上訴書狀，其未表明上訴理由者
，應於提起上訴後二十日內向本院提出上訴理由書（須按對造人數附繕本）；如於本
判決宣示或公告後送達前提起上訴者，應於判決送達後二十日內補提上訴理由書（須
附繕本）。未表明上訴理由者，逕以裁定駁回。
提起上訴應預繳送達用雙掛號郵票七份（每份三十四元）。
中      華      民      國    九十二    年      六      月    二十四    日
                                          法院書記官  謝文輝


司法院資訊處製作；財團法人民間司法改革基金會備份。
